【裁判字號】    99,易,139
【裁判日期】    990618
【裁判案由】    詐欺
【裁判全文】
臺灣士林地方法院刑事判決        九十九年度易字第一三九號
公  訴  人  臺灣士林地方法院檢察署檢察官
被      告  乙○○
上列被告因詐欺案件，經檢察官提起公訴（九十九年度偵字第二
二八二號），本院判決如下：
    主  文
乙○○幫助意圖為自己不法之所有，以詐術使人將本人之物交付
，處有期徒刑貳月，如易科罰金，以新臺幣壹仟元折算壹日。緩
刑貳年，並應於民國九十九年七月三十一日前給付甲○○新臺幣
壹萬伍仟元。
    事  實
一、乙○○可預見將己有金融帳戶之金融卡及密碼提供他人，有
    遭他人作為詐騙工具，供作被詐欺之被害人匯款使用，竟仍
    基於幫助詐欺取財之未必故意，於民國九十九年一月五日某
    時許，在臺北市萬華區龍山寺附近，將其於九十八年七月六
    日在址設臺北市○○區○○路一九九號國泰世華商業銀行士
    林分行所開立帳號000000000000號帳戶之金融
    卡（含密碼），交付姓名年籍不詳之成年男子使用，該成年
    男子意圖為自己不法之所有，分於九十九年一月十四日下午
    五時許及同日下午七時許，佯以露天拍賣主任及網路購物公
    司人員，撥打電話向甲○○及丙○○謊稱為退還前遭詐騙之
    款項，須至自動櫃員機查詢餘額及轉帳銷帳云云，致甲○○
    及丙○○均陷於錯誤，而依指示至自動櫃員機按鍵操作，於
    同日下午六時十八分許及同日下午七時四十二分許，自渠等
    帳戶各轉帳新臺幣（下同）二萬九千九百八十四元及五千一
    百二十一元至乙○○上開銀行帳戶，旋遭提領一空，嗣甲○○及丙○○發覺受騙，報警循線查悉上情。
二、案經臺北市政府警察局士林分局報請臺灣士林地方法院檢察
    署檢察官偵查起訴。
    理  由
壹、證據能力方面：
    按被告以外之人於審判外之言詞或書面陳述，除法律有規定
    者外，不得作為證據，刑事訴訟法第一百五十九條第一項固
    有明文；惟被告以外之人於審判外之陳述，雖不符刑事訴訟
    法第一百五十九條之一至第一百五十九條之四之規定，而經
    當事人於審判程序同意作為證據，法院審酌該言詞陳述或書
    面陳述作成時之情況，認為適當者，亦得為證據。當事人、
    代理人或辯護人於法院調查證據時，知有第一百五十九條第
    一項不得為證據之情形，而未於言詞辯論終結前聲明異議者
    ，視為有前項之同意，同法第一百五十九條之五亦有明文。
    證人即被害人甲○○、丙○○於警詢時之陳述，雖屬被告以
    外之人於審判外之言詞陳述，然當事人於審判程序對於上開
    證據方法之證據能力並未爭執，本院審酌前開證人於審判外
    之言詞陳述於作成時之情況，並無違法不當或證明力明顯過
    低之瑕疵，認前揭證據方法，適為本案之證據；至其餘資以
    認定本案犯罪事實之非供述證據（詳後述），亦查無違反法
    定程序取得之情形，依同法第一百五十八條之四反面規定，
    應具證據能力，合先敘明。
貳、實體方面：
一、訊據被告乙○○對於上揭事實坦承不諱（見本院卷第十九頁
    反面、第二十一頁反面），核與證人即被害人甲○○、丙○○於警詢時證述遭詐騙之情節相符（詳九十九年度偵字第二
    二八九號偵查卷影印卷第九頁、九十九年度偵字第二二八二
    號偵查卷第九頁至第十頁），並有國泰世華商業銀行士林分
    行於九十九年一月二十一日以（九九）國世士字第○○三六
    號函檢送之帳號000000000000帳戶之開戶申請
    書及往來交易明細、被害人甲○○、丙○○提出之郵政自動
    櫃員機交易明細表在卷可稽（見同上第二二八九號偵查卷影
    印卷第三十頁、同上第二二八二號偵查卷第二十一頁至第二
    十六頁、第三十一頁）。又一般國人向金融機構開設帳戶，
    並無任何法令限制，若係用於存提款之正當用途，大可光明
    正大自行申請使用，而帳戶之用途係用來存提款項，一旦有
    人以他人帳戶做不明使用，依一般常識認知，極易判斷乃係
    該隱身幕後之使用人基於使用別人之帳戶，存提款情形可不
    易遭人循線追查之考慮而為，自可產生與不法犯罪目的相關
    之合理懷疑，且依一般稍具知識之人，對於日常生活常見之
    不法之徒，利用他人帳戶以掩人耳目進行之不法行為中，最
    常見者不外乎詐騙他人錢財，而以帳戶作為犯罪工具，是存
    摺、印章、金融卡及密碼等乃係個人重要物件，一般人自不
    會任意交由他人保管或使用，被告竟將上揭銀行帳戶之金融
    卡及重要之提款密碼，提供來路不明人士使用，其對於上開
    銀行帳戶極可能供作被詐欺之被害人匯款之用，衡情應有所
    預見，猶將之交付他人使用，顯有容認犯罪事實發生之本意
    ，足見被告任意性自白與事實相符，應堪採信。本案事證明
    確，被告幫助詐欺取財犯行，堪以認定，應依法論科。
二、按刑法上之幫助犯，係對於犯罪與正犯有共同之認識，而以
    幫助之意思，對於正犯資以助力，而未參與實施犯罪之行為
    者而言（最高法院八十八年度臺上字第一二七○號判決參照
    ）。被告基於幫助詐欺取財之未必故意，將上揭銀行帳戶之
    金融卡（含密碼）交付姓名年籍不詳之成年男子使用，該成
    年人以詐術向被害人甲○○、丙○○詐取財物，並無證據證
    明被告有參與詐欺取財犯行之構成要件行為，故核被告所為
    ，係犯刑法第三十條第一項前段、第三百三十九條第一項幫
    助詐欺取財罪。按「被告僅為一幫助行為，雖正犯為二次詐
    欺行為，就被告而言，僅有一次犯罪行為，仍僅成立一幫助
    犯之罪」，此經最高法院九十六年度臺非字第二四五號判決
    闡釋在案。本案被告僅為一提供前揭銀行帳戶之幫助行為，
    雖正犯為二次詐欺行為，就被告而言，僅有一次犯罪行為，
    仍僅成立一幫助犯之罪。起訴書犯罪事實欄雖未就被害人甲○○遭詐欺部分予以敘明，惟該部分與已敘明部分，屬同一
    幫助詐欺取財犯行，為同一案件，自為起訴效力所及，本院
    應併予審理。被告幫助上開成年男子犯前開罪名，爰依刑法
    第三十條第二項規定，按正犯之刑減輕之。爰審酌被告提供
    銀行帳戶供他人犯罪使用，其所為影響社會正常經濟交易安
    全，增加被害人尋求救濟之困難，並使犯罪之追查趨於複雜
    ，被害人遭詐欺之金額共計三萬五千一百零五元，惟被告於
    本院審理時坦認犯行，並業與被害人達成和解，犯後態度尚
    可，及其犯罪之動機、目的、品行、生活狀況、智識程度等
    一切情狀，量處如如主文所示之刑，並諭知易科罰金之折算
    標準。末查被告未曾因故意犯罪受有期徒刑以上刑之宣告，
    有臺灣高等法院被告前案紀錄表附卷可參（見本院卷第二十
    八頁），其因一時失慮，致罹刑典，犯後已知所省悟，並與
    被害人甲○○、丙○○達成和解，且已於九十九年六月十一
    日賠償被害人丙○○五千一百二十一元，並願於同年七月三
    十一日前賠償被害人甲○○一萬五千元，有郵政國內匯款執
    據、本院審理筆錄在卷可參（見本院卷第二十三頁、第二十
    六頁），經此偵、審之教訓，應知所警惕信無再犯之虞，本
    院因認前開宣告之刑，以暫不執行為適當，併予宣告緩刑二
    年，用啟自新。又緩刑宣告，得斟酌情形，命犯罪行為人向
    被害人支付相當數額之財產或非財產上之損害賠償，刑法第
    七十四條第二項第三款定有明文，被告與被害人甲○○業達
    成民事和解，被告並願於九十九年七月三十一日前，向被害
    人甲○○支付一萬五千元之財產上之損害賠償，有本院公務
    電話紀錄、本院審理筆錄存卷可考（見本院卷第十六頁、第
    二十一頁反面），本院斟酌被害人甲○○權益之保障，並給
    予被告自新之機會，認於被告緩刑期間課予上開負擔，乃為
    適當，爰依雙方民事和解內容，併予宣告令被告應於九十九
    年七月三十一日前給付被害人甲○○一萬五千元。另刑法第
    七十四條第四項規定，命被告支付被害人之損害賠償數額，
    得為民事強制執行名義，倘被告不履行，且情節重大，足認
    原宣告之緩刑難收其預期效果，而有執行刑罰之必要者，依
    刑法第七十五條之一第一項第四款規定，得撤銷其緩刑宣告
    ，併此指明。
據上論斷，應依刑事訴訟法第二百九十九條第一項前段，刑法第
三十條第一項前段、第二項、第三百三十九條第一項、第四十一
條第一項前段、第七十四條第一項第一款、第二項第三款，刑法
施行法第一條之一第一項、第二項前段，判決如主文。
本案經檢察官鄭富城到庭執行職務
中    華    民    國    99    年    6     月    18    日
                          臺灣士林地方法院刑事第八庭
                              審判長法  官  黃雅君
                                    法  官  陳俞婷
                                    法  官  孫萍萍
以上正本證明與原本無異。
如不服本判決，應於收受判決後十日內向本院提出上訴書狀，並
應應敘述具體理由。其未敘述上訴理由者，應於上訴期間屆滿後
二十日內向本院補提理由書（均須按他造當事人之人數附繕本）
「切勿逕送上級法院」。
                                    書記官  劉易柔
中    華    民    國    99    年    6     月    18    日
附錄本案論罪科刑法條全文：
刑法第三百三十九條第一項
意圖為自己或第三人不法之所有，以詐術使人將本人或第三人之
物交付者，處五年以下有期徒刑、拘役或科或併科一千元以下罰
金。

司法院資訊處製作；財團法人民間司法改革基金會備份。
